臺灣高等法院高雄分院刑事判決　　　　九十三年度上重更（二）字第一七號
　　上　訴　人
　　即　被　告　甲○○
　　指定辯護人　本院公設辯護人　孫妙岑
右上訴人因違反毒品危害防制條例等案件，不服臺灣高雄地方法院九十一年度重訴字
第七三號中華民國九十二年三月三十一日第一審判決（起訴案號：臺灣高雄地方法院
檢察署九十一年度偵字第五七六二號），提起上訴，判決後，經最高法院第二次發回
更審，本院判決如左：
    主  文
原判決撤銷。
甲○○共同運輸毒品，處無期徒刑，褫奪公權終身。海洛因拾貳塊（毛重肆仟玖佰
拾公克）沒收銷燬，安非他命拾壹包（驗後淨重陸萬零伍佰貳拾陸點壹捌公克）沒
收。
    事  實
一、緣梅清淵（業經最高法院八十八年台上字第一二八三號判處無期徒刑，褫奪公權
    終身確定，現在監執行中）曾任高雄市大群報關行現場業務人員，嫺熟貨櫃進口
    通關檢查手續，復自民國八十六年初起，借用設於高雄市○○路二八之三號五樓
    之誠伍貿易公司牌照，時常往來大陸廣東地區進口工藝彩瓷花瓶轉售，因而結識
    香港地區之毒梟鍾裕民成年男子，另經人介紹亦結識甲○○（綽號「阿昌」、「
    昌仔」）。詎甲○○明知海洛因毒品及化學合成麻醉藥品安非他命均係管制進口
    物品，竟與鍾裕民、梅清淵於八十六年十一月前某時，共同基於運輸毒品海洛因
    、非法輸入化學合成麻醉藥品安非他命之犯意聯絡，共謀利用進口工藝彩瓷花瓶
    之機會，挾藏海洛因、安非他命，自大陸地區運輸走私來臺。先由梅清淵於八十
    六年十一月初，利用在大陸廣東省潮洲市安排工藝彩瓷裝櫃進口事宜之機會，與
    鍾裕民約定以新臺幣（下同）六十萬元之代價，由鍾裕民將海洛因、安非他命挾
    藏在貨櫃內，經海運挾帶運輸至高雄港貨櫃碼頭，再由梅清淵前往提領後，撥打
    （０七）0000000號電話秘書代號「七五０」或「五九」號聯絡甲○○取
    貨，並向甲○○收取港幣十萬元匯入鍾裕民大陸籍女友「伍豐雪」在大陸深圳之
    中國工商銀行深圳分行帳戶內。八十六年十一月七日左右，鍾裕民將二只內裝有
    海洛因、安非他命之皮箱以紙箱包裝，連同其售予梅清淵之工藝彩瓷花瓶二百五
    十四箱，在大陸地區潮洲市貨櫃場裝入編號ＵＧＨＵ0000000號貨櫃內，
    並將該裝二只皮箱之紙箱挾藏於貨櫃最裡層。裝櫃完成後，梅清淵僱請不知情之
    某司機以拖車載往大陸深圳報關、通關，再原車載至香港碼頭由不知情之立榮船
    務公司將該貨櫃裝入ＵＮＩ—ＦＯＲＥＶＥＲ輪船，梅清淵則先行於同年十一月
    八日由潮洲搭機至香港再轉機飛返抵高雄小港機場，準備領取貨櫃及轉交前開海
    洛因、安非他命事宜。八十六年十一月十一日晚間七時許，甲○○主動打電話與
    梅清淵聯絡，二人並相約在高雄市○○○路某巷口見面，甲○○當面向梅清淵詢
    問前開挾藏海洛因、安非他命貨櫃之進港及提領時間，並囑託梅清淵務必於完成
    提領手續後，立刻撥打（０七）0000000電話秘書代號「五九」號，以便
    洽談交付海洛因、安非他命之相關細節。八十六年十一月十二日，上開貨櫃挾藏
    前開海洛因、安非他命走私運輸進口抵達台灣地區高雄港，並由不知情船務代理
    公司將上開貨櫃卸載置於高雄關稅局中興分局所屬第一一六號貨櫃集中查驗區（
    編號ＵＧＨＵ0000000號），因適逢國定假日無法即時提領，惟本件貨櫃
    走私毒品犯行，早經臺灣臺中地方法院檢察署檢察官指揮法務部調查局中部地區
    機動工作組會同其他相關單位依法實施監聽予以監控，嗣於八十六年十一月十三
    日上午十時許，在高雄市前鎮區○○○道附近，攔下梅清淵所駕駛之ＲＨ—一二
    六九號自小客車，並先在其掛於車內之外套口袋扣得毒品海洛因一包（毛重七點
    五公克，業經臺灣臺中地方法院以八十六年度重訴字第三三二０號確定判決宣告
    沒收銷毀），隨即帶同梅清淵前往上開貨櫃集中查驗區開啟上開編號貨櫃，經依
    序卸下外層之二百五十四箱工藝彩瓷花瓶後，在裡層查獲上開裝在紙箱內之二只
    皮箱，並在皮箱內扣得毒品海洛因十二塊（毛重四千九百三十公克，因梅清淵外
    套口袋內被查扣之毛重七點五公克海洛因，檢驗機關已將之與上開十二塊海洛因
    混合成一袋施以檢驗，驗後共淨重四千一百八十七點五五公克，但無法再區分各
    淨重若干）、甲基安非他命三十一包（毛重六萬零九百八十公克，驗後淨重六萬
    零五百二十六點一八公克），又於八十六年十二月二日在梅清淵位於高雄市前金
    區○○○路二０三巷四十九號住處，查獲「伍豐雪」之中國工商銀行深圳分行活
    期儲蓄存摺一本。
二、案經臺灣臺中地方法院檢察署檢察官自動檢舉，呈請臺灣高等法院檢察署核轉臺
    灣高雄地方法院檢察署檢察官偵查起訴。
      理  由
一、上訴人即被告甲○○否認前揭共同走私運輸毒品等犯行，辯稱：伊於八十六年二
    月間退伍，之後受僱於案外人黃仲敏當業務員，從事肉鬆、魚鬆之業務，直至八
    十七年中旬離職，僅與黃仲敏一同出國三次，二次去香港，一次去澳門則碰到之
    前所認識之梅清淵，但伊這三次出國均未進入大陸地區，只是陪同黃仲敏去談生
    意；八十六年十一月十一日晚間，亦係梅清淵打電話要伊送魚鬆四罐至約定地點
    ，二人碰面後並未談論有關本件貨櫃走私毒品，伊並未參與梅清淵之走私扣案海
    洛因、安非他命，亦不認識鍾裕民，伊亦沒有使用（０七）0000000代號
    五九之電話秘書云云。經查：
(一)、另案共犯被告即證人梅清淵如何於前揭時、地，與鍾裕民共同利用進口工藝彩瓷
    花瓶之機會，挾藏扣案之海洛因、安非他命於貨櫃裡層，自大陸地區運輸走私來
    臺，並由不知情船務代理公司將上開貨櫃卸載置於高雄關稅局中興分局所屬第一
    一六號貨櫃集中查驗區（編號ＵＧＨＵ0000000號），梅清淵嗣於前開時
    、地駕車為警查獲，除於車上查扣一小包海洛因（毛重七點五公克），並進而於
    前開貨櫃內查扣白色海洛因磚塊十二塊及白色安非他命晶體三十一包等事實，業
    據證人梅清淵供述明確，又其為警查獲經過等情，亦據證人許忠生於梅清淵被訴
    運輸毒品案件之一、二審程序中證述在卷，而前述查扣白色磚塊及白色晶體，經
    送請法務部調查局鑑定結果，白色晶體三十一包係安非他命，驗後淨重六萬零五
    百二十六點一八公克，白色磚塊係海洛因，此有該局八十六年十二月一日第八六
    二五二三四二號函附檢驗通知書、八十六年十二月四日第八六二六三三四八號函
    附鑑定通知書各一紙附卷可稽（見台灣台中地方法院檢察署八十六年偵字第二三
    九九九號影印卷「下稱二三九九九號影印偵卷」第八八、九十頁），另上開海洛
    因十二塊毛重四千九百三十公克一節，復經法務部調查局中機組查獲後秤量可憑
    （見二三九九九號影印偵卷第十、十一頁之扣押物明細表），又因梅清淵外套口
    袋內被查扣海洛因七點五公克，檢驗機關已將之與上開十二塊海洛因混合成一袋
    檢驗，故無法再區分各淨重若干，附此敘明。
(二)、另案共犯被告即證人梅清淵於其被訴運輸毒品之偵、審程序中關於被告甲○○不
    利之供述如下：
１、法務部調查局中機組（下稱中機組）八十六年十一月十七日調查時供稱：「該批
    毒品係香港之鍾裕民指示我返台後將該批毒品交予綽號叫「阿昌」者，並向他收
    取十萬元港幣之貨款，再匯入鍾裕民女友伍豐雪（大陸人）之深圳工商銀行帳戶
    內。」、「「阿昌」之秘書台呼叫器為0000000呼叫五九，俟聯絡上後「
    阿昌」即回電安排交貨地點，我再將該批毒品送至指定地點交予「阿昌」，並向
    他收取十萬元港幣之貨款。」、「「阿昌」約二十餘歲，男性，身高約一七五公
    分，體重約六五公斤，長相斯文，真實姓名我並不清楚。」、「（提示：本組蒐
    證甲○○綽號「阿昌」相片影本一張）（請你詳視該相片內人物，是否即係你前
    述「阿昌」者？）（經詳視後作答）是的，該男子即係綽號「阿昌」者，我並可
    以當場指認。」、「甲○○並未直接與我談購毒事宜，他係直接與香港鍾裕民洽
    談走私毒品事宜。」、「鍾裕民與甲○○間之接洽毒品走私詳情我並不清楚，惟
    鍾裕民於八十六年十一月七日曾赴大陸潮州「臺灣賓館」找我，要我替渠運送二
    只皮箱之安非他命（重約六十公斤）到臺灣交予甲○○．．．」等語（見二三九
    九九號影印偵卷第二九、三十頁）。嗣於該案於檢察官訊問時供稱：「（貨主確
    定「阿昌」？）我不清楚，鍾先生要我交貨給「阿昌」」（見二三九九九號影印
    偵卷第五二頁）；於中機組八十六年十二月九日調查時供稱：「（經詳視後作答
    ）是的，該口卡片上面所記載之甲○○確係我於八十六年十一月十七日調查筆錄
    中所供述鍾裕民於八十六年十一月七日曾赴大陸潮州指示我替渠運二只皮箱之安
    非他命毒品到臺灣交予貨主「甲○○」（即綽號「阿昌者）本人無誤。」、「我
    十一月八日自大陸返台後未曾主動與甲○○聯繫，直至十一日晚七時許甲○○主
    動打電話至我高雄市○○○路家中，約定十五分鐘後於巷口之便利商店見面，碰
    面後渠當面交予我四罐魚鬆並詢問我此次挾藏二只皮箱毒品之貨櫃於何時進入高
    雄港並可以提領，我告訴他於十一月十五日前即可完成報關提領手續，渠即再三
    叮嚀我務必於完成提領手續後立刻打０七0000000台號五九之呼叫器以便
    洽談交付毒品相關細節」（見二三九九九號影印偵卷第七五、七六頁）等語。
２、臺灣臺中地方法院審理中供稱：「是鍾某已先將毒品裝在貨櫃內，才告訴我此事
    ，貨櫃內是裝進口花瓶，毒品是以兩個皮箱裝著，然後外面又以裝花瓶之紙箱裝
    ，花瓶約二百多箱，出貨是以貨櫃為單位，花瓶是我透過鍾向進口商買的，鍾事
    後有說要給我六十萬元紅包，我沒收到錢，其要將毒品交予綽號「阿昌」的人，
    還未交就查獲。」、「有要我將東西交予「阿昌」．．．」（見臺灣臺中地方法
    院八十六年度重訴字第三三二０號影印卷第六至七頁）等語。
３、臺灣高等法院臺中分院審理中供稱：「我裝櫃二五一箱（二五四箱之誤）花瓶亦
    是鍾裕民在大陸潮州介紹的生意，我人在潮州旅館臺灣賓館時，鍾裕民帶著女友
    及二個皮箱來我房間找我，鍾打開皮箱內是手鐲、玉器，要託我帶回來給甲○○
    ，之後鍾裕民將二個皮箱帶走與二五四箱花瓶一起裝櫃。」、（回台是否與甲○
    ○聯絡？）他有與我聯絡（我之前有留電話給孫），在我回台第三天晚上打電話
    給我問我二箱託給他東西，我稱貨櫃領出後會交給他。」、「鍾在台灣賓館交代
    我回台時將二箱皮箱交給孫並收十萬元港幣，並交鍾女友之存摺，叫我將錢匯入
    。」、「我回台過幾天，甲○○打電話給我約我出去見面，問我貨何時可拿．．
    ．我向孫說十五日要去領到時再call他，送去給他」（見臺灣高等法院臺中分院
    八十七年度上重訴字第三七號影印卷第二一頁正、反面、第四八、四九頁）。
(三)、按證人之陳述有部分前後不符，或相互間有所歧異時，究竟何者為可採，法院仍
    得本其自由心證予以斟酌，非謂一有不符或矛盾，即應認其全部均為不可採信，
    證人基本事實之陳述，若果與真實性無礙時，則仍非不得予以採信（最高法院七
    十四年度台上字第一五九九號判例意旨參照）：
１、證人梅清淵雖於中機組八十六年十一月十三日供稱：前述二只皮箱香港鍾先生交
    代我係給台灣一位綽號七五○者，該綽號七五○者為一中年男子，身高約一七○
    公分，身材瘦高，戴眼鏡云云，嗣於該組八十六年十一月十七日調查時供稱：該
    綽號叫「阿昌」者，約二十餘歲，男性，身高約一七五公分，體重約六五公斤，
    長相斯文，真實姓名我並不清楚云云，證人梅清淵就鍾玉民指示交付毒品者之年
    紀、身高，有無戴眼鏡等情形，先後所述雖有不同。但據證人梅清淵於八十六年
    十一月十七日所供：「阿昌之秘書台呼叫器為：0000000呼叫五九˙˙˙
    ˙˙˙」及於八十六年十一月二十八日偵查供稱：「打呼叫器代號五九或七五○
    聯絡」、「（前次在本署偵訊時稱七五○之人即阿昌？）是。」等語。堪認梅清
    淵於中機組八十六年十一月十三日所稱之「綽號七五○」之人與綽號「阿昌」之
    人，應屬同一人。又梅清淵雖先供述該人身高一七○公分，後又供稱一七五公分
    云云，但兩者相去不遠，且涉及先後主觀之判斷，又其先供稱該人有戴眼鏡，後
    之供述則未提及該人有戴眼鏡云云，但此亦屬供述內容之詳、略不同而已，均難
    逕認有何瑕疵；至於其先則供稱綽號七五○之人係一中年人，後又供稱係二十餘
    歲之人云云，參照證人梅清淵前開之偵、審供述，足認其先前供稱七五○係一中
    年人，應有誤述之情。
２、證人梅清淵於八十六年十二月九日中機組供稱：直至「十一日晚上七時許」甲○
    ○主動打電話至我高雄市○○○路家中」，於該案一審時供稱：八十六年十一月
    「十日」左右（甲○○）有打電話給我，問我貨櫃的東西何時可領出來」（見臺
    灣臺中地方法院八十六年度重訴字第三三二０號影印卷第十一頁反面），嗣又供
    稱：十一月「十一日晚上十點多」他（甲○○）打電話給我」（見同上案卷第二
    四頁反面），證人梅清淵所稱被告打電話聯絡之日期及時間，前後雖不盡相符，
    但其供稱係由被告主動打電話聯絡一節則前後一致，而其所供被告打電話聯絡之
    時間，自應以中機組所供述距案發時間較近，記憶較鮮明為可採。
(四)、證人梅清淵前開所供「以（０七）0000000號電話秘書代號五九號或七五
    ０號，與被告聯絡本件走私運輸毒品之交貨事宜」等情，業經本院此次更審傳喚
    證人陳鐶榕到庭詰問證述「上開電話確係其於八十六年十一月間，申請作為電話
    秘書業務之用，而上開電話秘書代號係使用人選定，也可變更代號，但使用人資
    料均未留存」等語明確（見本院更二卷第九七、九八頁），又本院前審及此次更
    審函詢中華電信股份有限公司台灣南區電信分公司，關於上開電話係由陳鐶榕所
    申請及上開電話秘書代號係用戶自行設定之代碼，本公司查無資料等情，亦有該
    公司九十三年四月一日南行一字第九三○八二○○一七九號函（見本院更一卷第
    七二、七三頁）、九十三年九月三十日南行三字第九三Ｃ八二○○七一一號函（
    見本院更二卷第五八頁）附卷可憑。又本件貨櫃走私毒品犯行，早經臺灣臺中地
    方法院檢察署檢察官指揮法務部調查局中部地區機動工作組依法實施監聽，關於
    八十六年九月二十三日十三時三十六分、十四時四十分、十四時四十二分，對於
    「阿昌」、「阿敏」、「男子」間相互電話監聽之譯文中，發現「阿昌稱呼阿敏
    為大哥，某男子詢問阿敏關於昌仔機子幾號，阿敏答以五九，隨即阿敏與阿昌聯
    繫，指他（男子）在打阿昌的機子」等情，此經本院此次更審調閱梅清淵前開毒
    品案件之全部偵審卷宗，並影印其中臺灣臺中地方法院檢察署八十六年度他字第
    一０二五號卷內前述日期之通訊監察書及譯文表附卷足佐（見本院更二卷第八三
    至八六頁），而被告於本院亦陳明伊叫黃仲敏「大仔」，別人叫伊「昌仔、阿昌
    」，別人叫黃仲敏「阿敏」等語（見本院更二卷第七０、一００頁），足證被告
    確有以代號五九之電話秘書與人聯絡甚明，亦徵證人梅清淵前開所證其撥打上開
    電話秘書代號與被告聯絡本件走私運輸毒品之交貨，顯屬事實可採。
(五)、證人梅清淵於其被訴運輸毒品案八十六年十一月二十八日檢察官偵查中供明：「
    在大陸見過他（阿昌即被告）去找鐘（鍾）先生，談何事我不知道」等語（見二
    三九九九號影印偵卷第五一頁），雖其所陳「（八十六年）五月份在大陸見過」
    等語，核與其卷附出入境紀錄未合，但對照被告與證人梅清淵二人之卷附出入境
    紀錄，可見其二人均未於八十六年五月間有出境之紀錄（見本院更二卷第五九、
    六十頁），然證人梅清淵於其被訴運輸毒品之二審程序中，亦曾供述「其知被告
    與鍾裕民相識」等語（見臺灣高等法院臺中分院八十七年度上重訴字第三七號影
    印卷第四八頁正、反面），復參諸證人梅清淵前開不利於被告之供證情形，既然
    共犯鍾裕民確曾交代證人梅清淵返台提領前開走私海洛因、安非他命後，撥打電
    話秘書代號五九號與被告聯絡交貨等事實為可信，則於本件走私來台前，認定被
    告與鍾裕民必有謀議之情，自合於一般常情事理。又其被告與證人梅清淵於八十
    六年六月四日同機往返台灣、澳門，被告於同年九月十九日至同年月二十一日前
    往香港期間，證人梅清淵適亦出境（自同年八月三十日至同年九月三十日），此
    有前開卷附出入境紀錄可憑，被告與證人梅清淵既然當時人在澳門或香港，倘有
    心進入鄰近之大陸地區與鍾裕民謀議走私，自非難事。益徵證人梅清淵前開偵查
    供證為可信，至於所陳「五月份」之時間自屬誤記，不能據此而逕予否定證人梅
    清淵前開偵查供證之可信度，且亦足認被告與鍾裕民、梅清淵，確於八十六年十
    一月前（即本件走私前）某時，有共謀利用進口工藝彩瓷花瓶之機會，挾藏海洛
    因、安非他命，自大陸地區運輸走私來臺之犯意聯絡，則被告所辯不認識鍾裕民
    ，顯係避就之詞。至於證人黃任德於本院前審所證：「甲○○於八十六年間是陽
    億（公司）的業務」、「黃仲敏是陽億公司的董事長」等語，僅足證明被告於八
    十六年間確有受僱於黃仲敏之事實，不足據為被告不認識鍾裕民之有利證據。此
    外，對照被告與黃仲敏二人之卷附出入境紀錄（見本院上重訴卷第六三、六四頁
    ），雖可證實被告三次出、入境確與黃仲敏同機往返之事實，但無法據此反證被
    告未曾與鍾裕民見面，何況本件走私之通訊監察亦曾針對黃仲敏之電話監聽（已
    如前述），雖檢察官未就黃仲敏是否涉及本件走私運輸毒品另舉具體事證，但斟
    酌被告與黃仲敏於案發相關期間之密切關係，黃仲敏關於被告涉犯案情之證詞可
    信度甚低，是被告於本院前次更審聲請傳訊證人黃仲敏（見本院更一卷第四九頁
    ），本院因認無此必要，附此敘明（本次更二審未再聲請）。
(六)、證人梅清淵前開供證雖僅稱鍾裕民要其運輸、走私安非他命，並未言及海洛因云
    云，但前開扣案海洛因十二塊毛重多達四千九百三十公克，市價甚高，鍾裕民又
    未隨同到台灣，倘鍾裕民未就貨櫃走私中有上開海洛因向梅清淵說明，自易發生
    責任不清之糾紛，又梅清淵為釐清責任，衡情理應會查明鍾裕民所交付運輸走私
    毒品之種類、數量，而梅清淵於本案為警查獲時，亦在其車內外套口袋扣得毒品
    海洛因一包（毛重七‧五公克），足見梅清淵對於毒品海洛因並非陌生，且其所
    犯之運輸毒品案件中亦經認定梅清淵對於走私運輸之毒品係包括海洛因及安非他
    命係屬知情。又證人梅清淵所供：「鍾裕民指示「阿昌」收取之港幣十萬元貨款
    」部分，並未說明係全部貨款或部分貨款，尚難遽認該批毒品全部貨款僅係港幣
    十萬元，且徵之扣案之海洛因十二塊毛重四千九百三十公克，安非他命三十一包
    合計淨重六萬零五百二十六點一八公克，全部價額亦不可能僅港幣十萬元，自不
    能僅以鍾裕民擬給付梅清淵之紅包六十萬元，高於港幣十萬元，遽認梅清淵之上
    開供述有何不實。此外，關於被告本件犯案資金來源如何，本有多種途徑取得，
    是被告於本院前審提出其八十六年度之所得扣繳憑單（見本院上重訴卷第四九頁
    ），主張其無資金犯案云云，亦無從佐為對其有利之認定。
(七)、證人梅清淵雖於原審及本院更一審時均翻異前詞，改稱：「本案與被告無關，被
    告不知情，是調查局人員要伊將案子推給別人，而當時因伊對被告有點不高興，
    故把責任推給被告，本案係伊與鍾裕民二人所為。八十六年十一月十一日，係伊
    打電話給被告要被告拿四罐肉鬆至伊住處而已，並未談論其他事情」云云。然觀
    諸證人梅清淵遭查獲後迭於中機組及偵、審程序中，就本件運輸毒品之交貨對象
    為被告，及在尚未領取貨櫃時被告如何與之主動聯絡等細節前後均供述一致，且
均未提及與被告有何結怨情事，又證人梅清淵於原審亦證稱：「伊於被告退伍後
    即與被告相識，伊找友人打麻將時，常叫被告去買檳榔。伊與被告相識後偶而有
    聯絡，伊打呼叫器、行動電話給被告，被告打電話至伊住處給伊」（見原審卷第
    七八、七九頁）等語，復參以前開證人梅清淵與被告曾同機出入境往返台灣、澳
    門之往來情形，被告於本院此次更審審理時所供「其與梅清淵有口角，是梅清淵
    栽贓給伊」云云，顯不足採。而證人梅清淵嗣後改稱上情，意在撇清被告所涉本
    案甚明，顯屬事後迴護被告之詞，自難憑信。又共犯梅清淵前揭於檢察官所為之
    陳述，並無顯有不可信之情況；其在中機組之陳述雖與審判中不符，但其先前於
    中機組之陳述受外界干擾較少，且參照前開各項不利於被告之說明，有較可信之
    特別情況，且為證明本件犯罪事實存否所必要，是共犯梅清淵上開在檢察官及中
    機組之審判外陳述，依刑事訴訟法第一百五十九條之一第二項、第一百五十九條
    之二規定，自得為證據。此外，證人梅清淵所犯與被告共同運輸毒品海洛因、安
    非他命之犯罪事實，業經最高法院以八十八年度台上字第一二八三號刑事判決確
    定認定在案，此有臺灣臺中地方法院八十六年度重訴字第三三二０號、台灣高等
    法院台中分院八十七年度上重訴字第三七號、最高法院八十八年度台上字第一二
    八三號刑事確定判決在卷可稽。
(八)、綜上所述，被告確實有參與鍾裕民、梅清淵本件走私運輸海洛因及安非他命之情
    。被告空言否認所辯上情，顯係卸責之詞，殊不足採。本件事證明確，被告前揭
    共同走私運輸毒品等犯行，堪以認定。
二、論罪部分：
(一)、按自大陸地區私運物品進入臺灣地區，或自臺灣地區私運物品前往大陸地區者，
    以私運物品進口﹑出口論，適用本條例規定處斷，懲治走私條例第十二條定有明
    文；又按海洛因及安非他命，均屬懲治走私條例公告甲類管制進口物品，亦為懲
    治走私條例公告管制物品項目及其數額甲類第四項所明定。核本件被告甲○○所
    為，其運輸毒品海洛因之行為，係犯肅清煙毒條例第五條第一項之運輸毒品罪；
    其運輸化學合成麻醉藥品安非他命之行為，係犯麻醉藥品管理條例第十三條之一
    第二項第一款之非法輸入化學合成麻醉藥品罪；其私運管制物品海洛因及安非他
    命之行為，係犯修正前懲治走私條例第二條第一項之私運管制物品進口罪。
(二)、被告犯罪後毒品危害防制條例於八十七年五月二十日公布，同年月二十二日生效
    ，就運輸第一級毒品海洛因者，於第四條第一項規定死刑或無期徒刑，處無期徒
    刑者，得併科新臺幣一千萬元以下罰金（該條例於九十二年七月九日修正公布，
    九十三年一月九日施行，第四條第一項法定刑並無變動），而肅清煙毒條例第五
    條第一項規定僅處死刑或無期徒刑。比較新、舊法結果，此部分舊法對被告有利
    ，應依刑法第二條第一項但書規定，以肅清煙毒條例第五條第一項論處。又其持
    有第一級毒品海洛因之低度行為，為運輸第一級毒品海洛因之高度行為吸收，不
    另論罪。又就非法輸入安非他命罪，毒品危害防制條例第四條第二項規定處無期
    徒刑或七年以上有期徒刑，得併科新臺幣七百萬元以下罰金（該條例又於九十二
    年七月九日修正公布，九十三年一月九日施行，第四條第二項法定刑並無變動）
    ，而麻醉藥品管理條例第十三條之一第二項第一款規定僅處五年以上有期徒刑，
    得併科五萬元以下罰金。比較新、舊法結果，舊法對被告有利，亦應依刑法第二
    條第一項但書規定，以麻醉藥品管理條例第十三條之一第二項第一款論處。又其
    持有安非他命之低度行為，為非法輸入安非他命之高度行為吸收，不另論罪。
(三)、按私運管制物品進口罪，懲治走私條例業於九十一年六月二十六日修正公布施行
    ，修正前該條例第二條第一項處七年以下有期徒刑，得併科新臺幣二十萬元以下
    罰金，修正後該條例第二條第一項處七年以下有期徒刑，得併科新臺幣三百萬元
    以下罰金，比較新、舊法結果，舊法對被告有利，應依刑法第二條第一項但書規
    定，以修正前懲治走私條例第二條第一項論處。
(四)、被告與梅清淵、鍾裕民等人就前開三罪間，有犯意聯絡及行為分擔，應論以共同
    正犯。又共犯梅清淵、鍾裕民等人，利用不知情之大陸拖車司機、香港立榮船務
    公司人員、高雄港船務代理公司人員（均成年人）運輸毒品、非法輸入安非他命
    及私運管制物品進口，被告亦應論以間接正犯。
(五)、被告以一行為觸犯上開三罪名，為想像競合犯，應依刑法第五十五條之規定從一
    重論以運輸毒品罪。
三、原審論處被告罪刑，固非無見，惟查：
(一)、扣案毒品海洛因毛重四千九百三十公克，原審未諭知沒收銷燬，安非他命淨重六
    萬零五百二十六點一八公克，原審未諭知沒收，尚有未洽（理由如後所述）。
(二)、被告與其共犯係自大陸地區走私管制物品進入台灣地區，原判決未論及懲治走私
    條例第十二條規定之適用，亦欠妥適。
四、被告上訴意旨否認犯罪，雖不足取，但原判決既有可議之處，仍無可維持，應將
    原判決撤銷改判。審酌被告於政府大力宣導反毒之際，竟為圖暴利而與大陸地區
    人士勾結走私海洛因及安非他命輸入臺灣地區，數量龐大，嚴重戕害國民身心健
    康，影響社會治安，及其犯後否認之態度，並念及被告於本案行為前尚無其他犯
    罪前科（見本院更二卷第三二至三五頁之臺灣高等法院被告全國前案紀錄表）等
    一切情狀，量處被告無期徒刑，並依法宣告褫奪公權終身。
五、按沒收物之執行完異與沒收物之不存在，並非一事，因犯罪依法必須沒收之物，
    雖已於共犯中之一人確定判決諭知沒收，並已執行完畢，對於其他共犯之判決，
    仍應宣告沒收（最高法院六十五年六月二十二日、六十五年度第五次刑庭庭推總
    會決議(二)意旨參照），本件扣案之毒品海洛因十二塊（毛重四千九百三十公克，
    其中包括於被告外套口袋內查扣梅清淵施用之海洛因七點五公克，已與該海洛因
    十二塊混合，無從區分各淨重若干）及安非他命三十一包（驗後淨重六萬零五百
    二十六點一八公克），雖已於台灣台中地方法院八十六年度重訴字第三三二０號
    、台灣高等法院台中分院八十七年度上重訴字第三七號、最高法院八十八年度台
    上字第一二八三號確定判決宣告沒收銷燬或沒收，且已經檢察官執行完畢（見本
    院更二卷第一一二、一一三頁之台灣台中地方法院檢察署八十八年執字第一九一
    三號執行卷內之八十八年四月十八日中檢聰執維字第二四五九五號檢察官扣押沒
    收物品處分命令影本足佐），然揆諸前開說明，上開海洛因仍應依肅清煙毒條例
    第十二條前段宣告沒收銷燬，上開安非他命係屬違禁物，仍依刑法第三十八條第
    一項第一款宣告沒收。至於鑑驗所耗用之海洛因及安非他命，既已滅失，自毋庸
    諭知沒收銷燬或沒收；另扣案之皮箱二只，雖係共犯鍾裕民所有供共同犯罪所用
    之物，但既於上開確定判決宣告沒收並執行完畢，此部份不再諭知沒收。另扣案
    之「伍豐雪」之上開存摺一本，因無法證明「伍豐雪」就本件運輸毒品之犯行，
    是否知情及同意，尚難遽認其係共同正犯，是此部分並非被告等所有，不予宣告
    沒收。
據上論結，應依刑事訴訟法第三百六十九條第一項前段、第三百六十四條、第二百九
十九條第一項前段，肅清煙毒條例第五條第一項、第十二條前段，麻醉藥品管理條例
第十三條之一第二項第一款，修正前懲治走私條例第二條第一項、第十一條、第十二
條，刑法第十一條前段、第二條第一項但書、第二十八條、第五十五條、第三十七條
第一項、第三十八條第一項第一款，判決如主文。
本案經檢察官張其主到庭執行職務。
中    華    民    國      九十三      年      十一      月   三十   日
                              臺灣高等法院高雄分院刑事第一庭
                                  審判長法官  郭雅美
                                        法官  江泰章
                                        法官  張意聰
右正本證明與原本無異。
如不服本判決應於收受本判決後十日內向本院提出上訴書狀，其未述上訴理由者，
並得於提起上訴後十日內向本院補提理由書狀（均須按他造當事人之人數附繕本)「
切勿逕送上級法院」。
                                      書記官  張文斌
中    華    民    國      九十三      年      十一      月   三十   日
附錄本案論罪科刑法條：
肅清煙毒條例第五條第一項：
販賣﹑運輸﹑製造毒品﹑鴉片或麻煙者，處死刑或無期徒刑。
麻醉藥品管制條例第十三條之一第二項：
違反前條之規定，其屬於第二條第四款之麻醉藥品者，依左列規定處罰：
  一  非法輸入、製造、運輸、販賣者，處五年以上有期徒刑，得併科五萬元以下罰
      金。
修正前懲治走私條例第二條：
私運管制物品進口﹑出口逾公告數額者，處七年以下有期徒刑，得併科新台幣二十萬
元以下罰金。
